臺灣臺中地方法院行政訴訟判決
111年度交字第120號
原      告  洪巧羚  
訴訟代理人  周思傑律師
被      告  臺中市交通事件裁決處
                      設臺中市○○區○○○路00號
代  表  人  黃士哲    住同上
訴訟代理人  黃曉妍律師
上列當事人間交通裁決事件，原告不服被告民國111年3月10日中
市裁字第68-GEH176112號裁決書，提起行政訴訟，本院判決如下
：
    主  文
原處分撤銷。
訴訟費用新臺幣參佰元由被告負擔。
被告應給付原告新臺幣參佰元。
    事實及理由
一、程序事項：
　　按行政訴訟法第237條之7規定，交通裁決事件之裁判，得不
    經言詞辯論為之。本件屬交通裁決事件，依兩造所述各節及
    卷內資料其事證已臻明確，本院認無經言詞辯論之必要，爰
    不經言詞辯論而為判決。
二、事實概要：
　　原告所有號牌2598-ZF號自用小客車(下稱系爭車輛），於民
    國111年1月5日7時23分許，行經臺中市北屯區旱溪東路三段
    與東山路一段口，因被認有「任意跨越兩條車道行駛」之違
    規行為，經民眾於111年1月11日檢具事證檢舉，遭臺中市警
    察局第五分局（下稱舉發機關）員警認定該車違反道路交通
    管理處罰條例第45條第1項第12款規定，逕行對車主即原告
    掣開第GEH176112號舉發違反道路交通管理事件通知單。原
    告未於到案期限前檢具事證及應歸責人相關資料，向被告告
    知應歸責人，被告即依道路交通管理處罰條例第85條第4項
    規定，推定受逕行舉發人即原告有過失，續於111年3月10日
    以中市裁字第68-GEH176112號裁決書（下稱原處分），依道
    路交通管理處罰條例第45條第1項第12款、第63條第1項第1
    款及「違反道路交通管理事件統一裁罰基準及處理細則」之
    規定，按期限內到案之基準，裁處原告第1階段罰鍰新臺幣
    （下同）600元，並記違規點數1點。
三、原告主張略以：
(一)依舉發通知單所檢附之照片所示，可以清楚看到一台大型吊
    車停在旱溪東路與東山路口，阻礙快車道之直行車通行，當
    時原告欲直行之行向號誌為綠燈，所以原告車輛為了閃避大
    型吊車繼續直行，向右偏移始能通過路口。由此可知，原告
    並非任意、無正當理由而跨越兩車道，又原告係在執行接近
    路口時，因前方有大型吊車阻礙始短暫向右偏移，以求直行
    通過路口，並未有持續占用兩車道之情事。
(二)再查，原本在原告車輛右後方之機車，進而與原告車輛並行
    ，最後超越原告車輛，則該名慢車道上之機車既然能夠順利
    直行，甚至超過原告車輛，足證原告車輛並未有爭道、妨礙
    兩車道上正常行駛之情事等語。並聲明：原處分撤銷。
四、被告答辯略以：
(一)道路交通管理處罰條例第45條第1項第12款「任意跨越兩條
    車道行駛」係指無正當理由跨越兩車道且持續相當時間與他
    車道車輛爭道行駛。按道路交通安全規則第95條第2項本文
    規定：「四輪以上汽車及大型重型機車在劃有快慢車道分隔
    線之道路行駛，除起駛、準備轉彎、準備停車或臨時停車，
    不得行駛慢車道。」。從檢舉民眾行車紀錄畫面顯示，系爭
    車輛行駛於旱溪東路三段未有轉彎、停車、臨時停車等行為
    ，並於白實線上橫跨越、慢兩車道直行。違規當時該車前方
    並無交通事故或急迫情狀等事由，迫使系爭車輛必需橫跨車
    道前行。又原告僅因系爭車輛前方車流欲左轉進入東山路一
    段，不願久候依序行進，竟為求行車快速駛離應遵行車道，
    同時佔用兩車道行駛，致07：23：03至07：23：05時之案外
    機車必需減速避讓，使它用路人負擔不必要之忍讓義務。原
    告僅因不願久候為求快速通行，跨越快、慢車道行駛，並阻
    礙後方車輛順利通行，其無正當理由跨越兩車道並持續相當
    時間與他車道車輛爭道行駛之情已為灼然。
(二)原告主張「逐漸向右偏移，非意圖爭道行駛，速度也慢」。
    惟原告駕駛行為既已違反道路交通安全規則第95條第2項本
    文及同法第96條之規定，客觀上，即對違規時、地提高交通
    事故之風險，並迫使他用路人避讓系爭車輛先行，忍受不必
    要之不便，破壞交通安全及秩序。又原告既為領有駕照之合
    格駕駛人，既經國家檢定確認具有駕駛車輛之能力，理應知
    曉交通規則之內容，熟稔上開規定，原告既已明知不得跨越
    兩條車道行駛，難認未有「任意跨越兩條車道行駛」之認知
    與意欲，縱無直接故意，亦有間接故意等語。並聲明：原告
    之訴駁回。
五、本院之判斷：
(一)按「汽車在同向二車道以上之道路（車道數計算，不含車種
    專用車道、機車優先道及慢車道），除應依標誌或標線之指
    示行駛外，並應遵守下列規定：五、除準備停車或臨時停車
    外，不得駛出路面邊線或跨越兩條車道行駛。」、「汽車駕
    駛人，爭道行駛有下列情形之一者，處新臺幣6百元以上1千
    8百元以下罰鍰：十二、任意駛出邊線，或任意跨越兩條車
    道行駛。」、「汽車駕駛人有下列各款所列條款之一者，除
    依原條款處罰鍰外，並予記點：一、有……第45條、……第48條
    ……情形之一者，各記違規點數1點。」道路交通安全規則第9
    8條第1項第5款、道路交通管理處罰條例第45條第1項第12款
    、第63條第1項第1款分別定有明文。次按「標線依其型態原
    則上分類如下：一、線條以實線或虛線標繪於路面或緣石上
    ，用以管制交通者，原則上區分如下：（三）白實線設於路
    段中者，用以分隔快慢車道或指示路面範圍；設於路口者，
    作為停止線；設於路側者，作為車輛停放線；設於同向分隔
    島兩側者，用以分隔同向車流。」、「路面邊線，用以指示
    路肩或路面外側邊緣之界線。其線型為白實線，線寬為十五
    公分，整段設置。但交岔路口及劃設有禁止停車線、禁止臨
    時停車線處或地面有人行道之路段得免設之。」，道路交通
    標誌標線號誌設置規則第149條第1項第1款第3目、第183條
    第1項分別亦有明定。由此可知，汽車駕駛人爭道行駛有任
    意跨越兩條車道，且跨越行駛在兩車道之情形持續相當時間
    ，顯示出行為人駕駛汽車有同時占用兩車道，妨礙兩車道上
    汽車正常行駛，否則汽車在車道標線劃設處為變換車道短暫
    跨越白實線，由一車道變換入另一車道行為，尚不構成「爭
    道行駛而任意跨越兩條車道行駛」行為。
(二)經查，本院勘驗調查舉發機關提供之採證光碟，製成勘驗筆
    錄附卷為證（見本院卷第123頁），勘驗結果為：檢舉民眾
    行車紀錄器畫面時間2022/1/5 上午07：23：02時，檢舉民
    眾車輛(下稱該車)行駛於臺中市北屯區旱溪東路三段往北方
    向，當時號牌2598-ZF灰色小客車(下稱系爭車輛)行駛於該
    車前方，右側車輪已超過白實線，系爭車輛右後方有一台機
    車行駛於旱溪東路三段往北方向慢車道，系爭車輛未顯示右
    側方向燈，逐漸向右偏移至慢車道準備繞過正在等左轉之大
    型起重機，07：23：03至07：23：05時，一台機車(紅色車
    體，駕駛反穿紅色外套，頭戴黃色安全帽)自畫面右方出現
    ，行近於系爭車輛時減速慢行，並行駛於系爭車輛後方，07
    ：23：03至07：23：10時，系爭車輛車體位於白實線上，左
    右車輪分別位於白實線左右兩側，橫跨快車道與慢車道，接
    著繞過正在等左轉之大型起重機後繼續直行。
(三)雖被告主張當時系爭車輛前方並無交通事故或急迫情狀等事
    由，迫使系爭車輛需橫跨車道前行云云，然據上開勘驗結果
    所示，系爭車輛雖有跨越白實線，橫跨快車道與慢車道間行
    駛，惟依前揭規定及說明，系爭車輛跨越行駛在兩車道之時
    間短暫，非屬於持續性跨越兩車道行駛之狀態；再者，系爭
    車輛為欲繼續直行之車輛，其係因快車道上有等待左轉之大
    型起重機，方才由快車道變換至慢車道之方式，繞道後繼續
    直行，而在繞道閃避前方車輛之過程中，必會有跨越車道線
    行駛於兩車道之可能性，且系爭車輛變換至慢車道時，尚留
    有空間使其他行駛於慢車道之機車得以順利通行，故認原告
    所稱原告車輛為了閃避大型吊車繼續直行，向右偏移始能通
    過路口，並非任意、無正當理由而跨越兩車道等語，應堪採
    信。
(四)從而，本件並非屬於任意將車身跨越兩車道中行駛之情形，
    且系爭車輛並無妨礙兩車道上車輛之行進，尚難論此為「任
    意跨越兩車道行駛」行為，是被告認本件違規行為同時該當
    道路交通管理處罰條例第45條第1項第12款之規定，自有未
    合。
六、本件事證已臻明確，兩造其餘主張及陳述，經核於判決結果
    不生影響，爰不逐一論列，附此敘明。
七、本件第一審原告預納之裁判費300元，應由敗訴之被告負擔
    ，爰確定第一審訴訟費用額如主文第3項所示。
據上論結，本件原告之訴為有理由，依行政訴訟法第98條第1項
前段、第237條之7、第237條之8第1項、第237條之9、第236條、
第104條、民事訴訟法第93條，判決如主文。
中　　華　　民　　國　 111　　年　　10 　月　　27　　日
　　　　　　　　　行政訴訟庭　法　官  吳俊螢　
上為正本係照原本作成。
如不服本判決，應於送達後20日內，向本院提出上訴狀，其未表
明上訴理由者，應於提出上訴後20日內向本院補提理由書（均須
按他造人數附繕本）。上訴理由應表明關於原判決所違背之法令
及其具體內容，或依訴訟資料可認為原判決有違背法令之具體事
實。
中　　華　　民　　國　 111　　年　　10　　月　　27 　日
                               書記官  王素珍